臺灣高等法院臺中分院刑事判決　　　95年度上更(一)字第43號
上　訴　人　臺灣南投地方法院檢察署檢察官
上　訴　人
即　被　告　丁○○
選任辯護人　林邦賢　律師
上列上訴人等因被告傷害致重傷等案件，不服臺灣南投地方法院
91 年度訴字第310號中華民國92年3月20日第一審判決（起訴案
號：臺灣南投地方法院檢察署91年度偵字第667號），提起上訴
，經判決後由最高法院發回更審，本院判決如下：
    主  文
原判決關於丁○○部份撤銷。
丁○○使人受重傷，累犯，處有期徒刑肆年。
    事  實
一、丁○○於民國八十九年間因妨害公務案件，經臺灣雲林地方
    法院判處有期徒刑五月，甫於九十年三月十九日易科罰金執
    行完畢。詎仍不知悔改，緣丁○○與戊○○因前有嫌隙，遂
    於九十一年一月二十八日下午七時十分許，與乙○○前往南
    投縣竹山鎮山崇里之正勇砂石場，並分別在該砂石場內撿拾
    非渠等所有之鐵棍，欲與戊○○理論。適有砂石車司機己○○（戊○○之兄）、林齊郎、丙○○等人在該砂石場內距離
    因維修破裂之地下水管所開挖之坑洞（該坑洞長約二十公尺
    、寬約三十公尺、深約十公尺，目前已填平）約十公尺處之
    砂石車車頭前聊天。戊○○見丁○○與乙○○持棍棒前來，
    見狀即逃跑至己○○等聊天處，向己○○、林齊郎、丙○○
    求助。待丁○○、乙○○追至，戊○○便躲於林齊郎、丙○○身後，林齊郎、丙○○遂將丁○○攔住，己○○亦將乙○○（乙○○經本院上訴審判決無罪確定）攔住。惟丁○○仍
    氣憤難消，趁丙○○轉身欲看己○○是否業將乙○○攔住之
    際，突閃過丙○○、林齊郎，要追打戊○○。因該處距離坑
    洞僅約10公尺，而丁○○前曾受僱於戊○○駕駛砂石車，知
    悉有該坑洞存在；丁○○在可預見將人推落深約十公尺之坑
    洞，足以使人身體受到重傷，而其發生並不違背其本意之認
    識下，竟基於使戊○○跌落深坑受重傷之不確定故意，於追
    打戊○○至該坑洞邊時，推打戊○○背後，導致戊○○摔落
    上開坑洞內，受有右踝距骨骨折、兩下肢乏力麻木、第一腰
    椎粉碎性骨折併脊髓損傷，並因此產生大小便失禁、性功能
    障礙（無自然生殖之能力）之其他於身體有重大不治及毀敗
    生殖機能之重傷，丁○○隨即逃離現場。
二、案經南投縣警察局竹山分局報告臺灣南投地方法院檢察署檢
    察官偵查起訴。
    理  由
一、訊據上訴人即被告丁○○否認有將戊○○推落深坑之行為，
    並辯稱：伊被丙○○、林齊郎一人抓住一隻手臂，後來伊看
    到戊○○往後面跑，伊對丙○○他們說人走了就算了，並要
    丙○○等放手，之後伊就和乙○○騎機車離開，當時並未聽
    到戊○○之喊叫、唉叫之聲音，伊沒有推打戊○○云云。惟
    查：
  (一)上開事實，業據被害人戊○○於警詢中明確指陳：「（你與
    丁○○有何仇恨？其為何要將你推入深坑內？）‧‧‧因於
    昨（27）日下午其老闆打電話問我丁○○沒來上班是不是在
    賭博，而我順口告訴他老闆說是而已。丁○○就於今（28）
    下午多次打電話給我，說要與我輸贏，叫我最好躲起來，不
    然給他找到的話就要讓我死。然後丁○○就到砂石場找我並
    將我推入深坑裡」、「（你是給何人推入深坑？）我是給丁○○推入深坑的」等語明確（偵查卷第10頁），於本院審理
    時復到庭證稱伊遭人由背後推下坑洞等語屬實（本院卷第13
    9頁反面）。 且：(1)證人己○○於警詢時證稱：被告與另一
    人騎乘機車手持鐵棍至砂石場找戊○○理論，在混亂中被告
    將戊○○推落深坑等語（偵查卷第11頁反面）；於偵查中證
    稱：「當天乙○○、丁○○騎一部機車來，說要打戊○○，
    我們過去勸架，因為大家跑砂石場互有認識，結果戊○○跑
    到砂石場旁有一棄置廢料約10米深的坑洞旁，我親眼見到丁○○將戊○○推落坑洞」等語（見偵查卷第20頁反面）；於
    原審審理時證稱：被告推了戊○○一把，戊○○就不見了（
    原審卷第24頁），丁○○是丙○○與林齊郎擋他，伊是擋乙○○，有經溝通但丁○○閃過丙○○二人，就向前推戊○○
    ，戊○○就掉落坑洞等語（原審卷第99頁）。(2)證人丙○○
    於警詢時證稱：前開時、地，伊看見被告手持鐵棍欲打戊○○，伊和己○○、林齊郎三人欲阻止勸架，突然戊○○就被
    被告推入約10米深之坑洞內等語（偵查卷第13頁反面）；於
    偵查中證稱：「（你有無親眼看到丁○○將戊○○推落坑洞
    ？）有」（偵查卷第21頁）；於原審證稱被告將戊○○推落
    （原審卷第25頁），伊攔下被告後，就翻身看有沒有人把乙○○攔下，丁○○就往前衝，戊○○就掉落坑洞了（原審卷
    第100頁）。(3) 證人林齊郎於原審證稱：「‧‧‧戊○○他
    是最後一部車進來，他進去卸完料出來停車時，表示被告二
    人要打他，隨後被告二人各持鐵棍跑過來，當時我有把丁○○拉下來，當時丁○○有跟我說戊○○告他的狀，今天要給
    他死，後來丁○○從我手中掙脫，快速衝向戊○○，戊○○
    就掉下去了‧‧‧」，及戊○○知道有坑洞等語（原審卷第
    26 、27頁）。 由上述各證詞以觀，並參諸經原審將被告丁○○函請法務部調查局施予測謊結果為：被告丁○○對於：
    (1)未推戊○○掉落坑洞；(2)案發時未與戊○○發生推拉等情
    ，經測試結果呈情緒波動反應，研判有說謊，亦有該局91年
    10月31日調科參字第09100687790 測謊報告書附卷可稽（原
    審卷第91頁）。且被害人戊○○既知悉該處有坑洞，自不可
    能在無任何外力推打之情況下，自己往深坑跳落，足見被告
    丁○○確有於前揭時、地出手推打被害人戊○○，將之推落
    坑洞之犯行。被告丁○○空言辯以測謊當天的冷氣開得太強
    ，所測結果不正確云云，尚不足採。而被告乙○○經測試未
    能獲得有效生理反應圖形，無法研判有無說謊，是不足為有
    利或不利被告二人犯罪事實之認定。
  (二)證人己○○於警詢時陳稱：案發當時，伊和幾位同行在砂石
    場內「砂石車車頭前」一起聊天，被告等拿鐵棍要找戊○○
    理論時，戊○○跑到渠等聊天之地方，後來混亂中被告用右
    手將戊○○推落深坑內等語（偵查卷第11頁反面）。而證人
    己○○等當時所處位置如何？經原審對證人己○○提示偵查
    卷內勘驗照片後，證人己○○證稱：「約在偵查卷36頁人的
    背後附近」（原審卷第24頁）。而依偵查卷第36頁照片顯示
    ，一名男子站立處與坑洞（勘驗時已填平）間並非緊鄰，而
    是有些許距離。徵之證人己○○於偵查中仍堅稱被告將戊○○推落深坑時所述：「我們過去勸架‧‧‧結果戊○○『跑
    到砂石場旁有一棄置廢料約10米深的坑洞旁』，我親眼見到
    丁○○將戊○○推落坑洞」等語（偵查卷第20頁反面）益明
    。復參佐同案被告乙○○於原審所述「戊○○就逃跑，據我
    目視約近10公尺距離，突然不見了」，及庭繪案發現場圖示
    一紙所示（原審卷第23、30頁），可見證人己○○等人案發
    當時並非站在坑洞旁聊天，而是在約距離坑洞10公尺處聊天
    並在該處附近攔阻丁○○與乙○○，應可認定。證人黃玉耀
    雖於原審雖到庭證稱：「平常砂石車是放在偵查卷三十六頁
    下面的照片，該照片的下方，偵卷三十六頁上面的照片車子
    與貨櫃屋的中間，該坑洞與平常放砂石車的地方，距離約五
    十公尺至一百公尺」等語。惟證人黃玉耀亦證稱：「發生那
    天我不在現場」、「本案是發生第二天我才知道的」等語（
    原審卷第80、81頁）。是證人黃玉耀所證述者，應係該砂石
    場平時車輛停放之狀況，則證人己○○、丙○○、林齊郎之
    砂石車於案發當日是否停放於距離該坑洞五十公尺至一百公
    尺之處，即堪研求；且被告乙○○於原審調查中亦供稱戊○○逃跑約10公尺就不見了及庭繪案發現場圖示（原審卷第23
    、30頁），是證人黃玉耀與被告乙○○所述亦互核不符，證
    人黃玉耀所述，尚不足為被告丁○○有利之認定。
  (三)然被害人究竟在何情況下遭被告丁○○推落深坑？經查，證
    人林齊郎於原審證稱：「˙˙˙我們已準備要下班了，戊○○他是最後一部車進來，他進去卸完料出來停車時，表示被
    告二人要打他，隨後被告二人各持鐵棍跑過來，當時我有把
    丁○○拉下來，當時丁○○有跟我說戊○○告他的狀，今天
    要給他死，後來丁○○從我手中掙脫，快速衝向戊○○，戊○○就掉下去了。因為丁○○背對我，我沒有看到丁○○他
    有無出手去推，當時乙○○從車尾包抄過來，事情已經發生
    了」等語（原審卷第26頁）。及證人己○○於偵查中證述：
    「我們過去勸架‧‧‧結果戊○○『跑到砂石場旁有一棄置
    廢料約10米深的坑洞旁』，我親眼見到丁○○將戊○○推落
    坑洞」等語（偵查卷第20頁反面）；又於原審證述：「˙˙
    ˙我弟弟來之後，就跑到我們的後面，站在我們的身後，被
    告二人到達後，我們向前一、二步擋住他們，我們有跟他勸
    解，但他可能在氣頭上聽不進去，丁○○是丙○○與林齊郎
    擋他，我是擋乙○○，有經溝通但丁○○閃過丙○○二人，
    就向前推戊○○，戊○○就掉落坑洞˙˙˙」（原審卷第99
    頁）等語。暨證人丙○○於原審證述：被告將戊○○推落（
    原審卷第25頁），伊攔下被告後，就翻身看有沒有人把乙○○攔下，丁○○就往前衝，戊○○就掉落坑洞了等語（原審
    卷第100頁）。 綜合上述三位證人所述，當時情形應是被告
    丁○○與同案被告乙○○騎乘機車到砂石場，手持鐵棍要找
    戊○○理論，戊○○見狀跑到證人己○○、林齊郎、丙○○
    等人聊天處（距離坑洞約10公尺），證人己○○攔住乙○○
    ，證人林齊郎、丙○○攔住丁○○，因彼此之前即已認識，
    丁○○與乙○○均未反抗（原審卷第62頁），而在溝通過程
    中，丁○○趁丙○○轉身要看己○○是否將乙○○攔住之際
    ，閃過丙○○、林齊郎，追打在渠等後方之戊○○，並出手
    推打戊○○背後，戊○○因此遭被告推落砂石場內深約10公
    尺之坑洞，應可認定。證人丙○○於原審91年11月25日審理
    時雖稱「我並沒有看到丁○○用手去推戊○○」（原審卷第
    100頁）。然證人丙○○於警詢、偵查及原審91年6月13日訊
    問時均明確表示丁○○將戊○○推落深坑，如其確實沒有看
    到丁○○用手推戊○○，何以不早早說明清楚？是其前於警
    詢、偵查及原審91年6月13 日訊問時所述，應較為可採，其
    後否認看到丁○○用手推戊○○，應係迴護被告丁○○之詞
    ，不足採信。又證人林齊郎係無法確定丁○○是否有出手去
    推被害人戊○○，並非證述丁○○未出手推戊○○，此部分
    所述亦不足為有利於被告丁○○之認定。再證人己○○雖為
    被害人戊○○之兄長，然亦不得以此即認證人己○○所述有
    何不實。另證人己○○、丙○○、林齊郎三人雖身材壯碩（
    原審卷第27頁），然被告丁○○、乙○○為己○○等三人所
    攔下後，並無反抗情形，此為被告丁○○於原審所自承，證
    人己○○、丙○○、林齊郎三人當無繼續施以強制力之必要
    而有所鬆懈，嗣被告丁○○復突然衝向被害人出手推打被害
    人，證人己○○、丙○○、林齊郎三人尚難即時防範，被告
    丁○○辯以雙手被拉住無法出手推倒被害人云云，尚不足採
    。
  (四)被害人戊○○受傷情形達於重傷程度：
    1.依秀傳紀念醫院九十一年十一月二十三日驗傷診斷書之記
      載，戊○○受傷後之情形為：第一腰椎粉碎性骨折併脊髓
      損傷、兩下肢乏力麻木、右踝距骨骨折（註：跗骨有七塊
      ，分前、中、後三列。後列有上方的距骨和下方的跟股；
      中列為位於跗骨前方的足舟骨‧‧‧，參卷附網路資料）
      、大小便失禁、性功能障礙（原審卷第102頁）。
    2.證人黃穎峰（即彰化秀傳紀念醫院骨科主治醫師）並於偵
      查中證稱：「戊○○經診斷，是腰椎第一節壓迫性骨折併
      脊髓損傷，此部位脊髓掌管大小便、性功能。大小便部位
      目前在做復健，未來就算康復，也沒辦法和常人一樣大小
      便，必須終身倚賴藥物及外力輔助，另外性功能部份，病
      人無法勃起，無法用自然方式射精、生育，但是睪丸部份
      沒受損，可以用人工取精並受孕方式達到生育目的」、「
      （依目前病人狀況及目前醫學可展望未來，病人可否與常
      人一樣完全康復？）機會很小」等語（偵查卷第61頁）。
    3.秀傳紀念醫院91年12月5日（91）明秀醫字第911606 號函
      又稱：「病人第一腰椎脊髓損傷，目前仍性功能障礙及大
      小便失禁，『應無』自然生殖之能力」（原審卷第110 頁
      ）；秀傳紀念醫院92年1月21日（92 ）明秀醫字第920089
      號函復說明：「『目前』係指受傷之時到回覆本函的時刻
      。該病患在脊椎末端所受的傷害，現今之醫療技術仍無成
      功修復的能力」（原審卷第129頁）。
    4.本院審理時復函請行政院國軍退除役官兵輔導委員會臺中
      榮民總醫院就被害人戊○○之傷況復原情形予以鑑定，結
      果為：「(一)葉員有第一腰椎骨折，已經接受脊椎前方固定
      手術融合第一、二、三腰椎。(二)右側跗骨骨折。已接受螺
      釘固定。(三)神經肌電檢查發現有第五腰椎及第一薦椎之神
      經根損傷。(四)大便問題：葉員不必包成人紙褲，但有時無
      法控制，有部份失禁之現象。(五)兩下肢乏力，但能行走肌
      力為5分（滿6分），一般生活沒有太大問題，但是工作會
      有障礙。 (六)右踝活動範圍是在蹠屈7度至17度之間，活動
      範圍為10度，在行動上會有不便。(七)葉員於91年受傷至今
      已3年多，病情已穩定，改善空間不大」， 有臺中榮民總
      醫院95年8月11日中榮醫企字第0950011634 號函檢送戊○○君病情鑑定書在卷可稽（本院卷第172-173頁）。
    5.證人戊○○於本院審理時亦到庭證稱：「（你目前的現象
      與之前診斷書所載的情形有無改善？）大小便失禁部分沒
      有改善，醫師說這是神經的問題，我儘量去有廁所的地方
      工作，平常我沒有包成人尿布。性功能障礙部分也沒有改
      善，醫師說那些是因為神經的問題無法醫治，兩下肢部分
      一樣會麻木，我無法墊腳尖」、「（能否走動？）可以走
      動」、「（本案發生之後因上述傷害到何醫療院所診治？
      ）沒有，因為後來我回去複診秀傳醫院的醫師說那是神經
      的問題無法治療」、「（你有無結婚？）沒有。我在案發
      之前就有一個女朋友，並生了一個女兒，現在那個女朋友
      已經沒有和我在一起」、「（本案發生之後有無性行為，
      能否勃起？）沒有性行為，不能勃起」等語（本院卷第13
      9頁）， 並有顯示戊○○婚姻為「未婚」狀態之法務部戶
      役政連結作業系統資料一份在卷可稽（本院卷第48頁）。
    6.按「其他於身體或健康有重大不治或難治之傷害」、「毀
      敗生殖之機能」，為重傷，刑法第十條第四項第六款、修
      正前第五款分別定有明文。綜合上述，本件被害人受有性
      功能障礙（無自然生殖之能力）、大小便失禁之傷害，應
      達於上開條款規定之「重傷」之程度無疑。
  (五)被告丁○○於偵、審中雖辯以：不知道該處有這麼深的坑洞
    云云。然依被告丁○○於偵、審中自承：曾受僱於被害人戊○○擔任案發地砂石場司機工作，案發地該坑洞是伊離職前
    就有的（偵查卷第6頁反面、原審卷第62 頁）等語，核與被
    害人戊○○指訴情節及證人己○○所證被告丁○○曾受雇於
    戊○○當司機，案發前一個月離職等情相符，益徵被告丁○○於案發當日之前即已知悉案發地有該坑洞之存在，而該坑
    洞既因維修破裂之地下水管而開挖，其工作顯非短時間內所
    能完成，且該坑洞範圍甚大，被告自無不知之理。次查，證
    人己○○於原審雖證稱當時天色已晚，守衛室有一點燈光（
    原審卷第24頁），現場只有事務所有燈，事務所位置與渠等
    距離約四公尺，晚上看不太清楚坑洞位置等語（原審卷第99
    頁）。然被告丁○○於案發當日之前即已知悉案發地有該坑
    洞之存在，已如前述，且依同案被告林進財於原審所述：「
    戊○○就逃跑，據我目視約近10公尺距離，突然不見了」，
    足見當時光度並非漆黑至伸手不見五指之情況，證人丁○○
    所述僅能認為當時光線並非明亮，尚難因此而為有利於被告
    丁○○之認定。按刑法上之故意，分直接故意（確定故意）
    與間接故意（不確定故意），「行為人對於構成犯罪之事實
    ，明知並有意使其發生者」為直接故意。「行為人對於構成
    犯罪之事實，預見其發生而其發生並不違背其本意者」為間
    接故意。而間接故意與有認識的過失（又稱疏虞過失）之區
    別，二者對構成犯罪之事實雖均預見其能發生，但前者對其
    發生並不違背其本意，後者則確信其不發生。與加重結果犯
    之區別，則在於間接故意對犯罪事實之發生，客觀上有預見
    之可能，主觀上亦有預見（不違背其本意）。加重結果犯則
    對加重結果之發生，客觀上雖有預見之可能，但主觀上並未
    預見。四者概念並不相同，適用時應詳予區分（最高法院87
    年度台上字第2716號裁判要旨參照）。查，被告出手將戊○○推落深約十公尺之坑洞內，而人掉落約十公尺之坑洞，幸
    運者或僅受皮肉傷或輕微骨折等，然亦極有可能造成身體之
    重傷害，被告對此重傷害犯罪事實之發生，不僅客觀上有預
    見之可能，主觀上亦有預見而不違背其本意，然其因氣憤難
    消，趁丙○○轉身要看己○○是否將乙○○攔住之際，閃過
    丙○○、林齊郎，追打戊○○至該坑洞邊時，推打戊○○背
    後，導致戊○○摔落上開坑洞內，並受有上述之重傷，其有
    使戊○○受重傷之不確定故意甚明；被告丁○○之行為並與
    戊○○摔落坑洞之罹受重傷害情狀，具有相當因果關係。此
    外，復有上開砂石場之現場圖、現場照片，勘驗筆錄等附卷
    足參。本件事證明確，被告丁○○所辯係卸責之詞，不足採
    信，另其所辯當天不是因與戊○○有何過節，而前往找尋戊○○理論云云，亦無可採，其重傷犯行堪予認定，自應依法
    論科。證人林進財於本院審理時證稱是葉進財自己跳到坑洞
    內云云，係迴護被告丁○○之詞，同不足採信。
  (六)末按：現行刑事訴訟法第一百五十九條等相關證據能力之修
    正條文，係於九十二年二月六日經總統公佈，並於九十二年
    九月一日施行，依刑事訴訟法施行法第七條之三但書：「修
    正刑事訴訟法施行前已依法定程序進行之訴訟程序，其效力
    不受影響」規定，如被告以外之人於該條文施行前已依當時
    之法定程序陳述，其陳述自具有證據能力，不受九十二年九
    月一日始施行之修正後刑事訴訟法之影響（最高法院九十三
    年度台上字第四一三七號、九十三年度台上字第六一一○號
    刑事判決意旨參照）。本案於新法施行前所調查之證據，既
    均係依當時之法定程序為之，應仍有證據能力，不受九十二
    年九月一日始施行之修正後刑事訴訟法之影響。退步言之，
    縱認證據能力部分仍有新法規定之適用。然證人己○○、丙○○於偵查中所述，並未有何非基於證人自由意志而為陳述
    之情形存在，應無顯有不可信之情況存在，依刑事訴訟法第
    一百五十九條之一第二項規定，得為證據。另依刑事訴訟法
    第一百五十九條之二規定，被告以外之人於警詢所為陳述與
    在審判中不符時，若警詢陳述具有較可信之特別情況且為證
    明犯罪事實存否所必要，得為證據，則在證人於審判中所證
    與警詢所述尚無不同，該警詢所述應無不得為證據之理。查
    ，己○○、戊○○於警詢所述與渠等於審理時所述，並無不
    符；另證人丙○○於警詢所述與其於原審所證相符部分，渠
    等於警詢所述亦具有可信之特別情況且為證明犯罪事實存否
    所必要，依上開說明，均具有證據能力。至證人丙○○於原
    審所證其未看見丁○○出手去推被害人部分，與其於警詢所
    述不符，然丙○○於警詢所述，並未有何非基於證人自由意
    志而為陳述之情形存在，且其就此部分之陳述，其於警詢、
    偵查及原審91年6月13 日訊問時所述相符，是證人丙○○警
    詢所述亦有較可信之特別情況且為證明犯罪事實存否所必要
    ，依上開說明，自具有證據能力。至本院援引而為不利於被
    告丁○○認定之同案被告乙○○於原審所述部分，係向法官
    所為之陳述，且證人乙○○於本院審理時復經行交互詰問，
    對被告丁○○訴訟上之權益已獲得確保，依刑事訴訟法第一
    百五十九條之一第一項規定，亦有證據能力。
二、被告行為後，刑法第十條第四項第五款規定業以中華民國九
    十四年二月二日總統華總一義字第09400014901 號令修正公
    布，並自九十五年七月一日施行。修正前該款重傷之規定為
    ：「毀敗生殖之機能」，修正後則規定為「毀敗或嚴重減損
    生殖之機能」，修正後之規定並非有利於被告，依刑法第二
    條第一項前段規定，應以修正前刑法第十條第四項第五款之
    規定較有利於被告。又按刑法第二條第一項之規定，係規範
    行為後「法律變更」所生新舊法比較適用之準據法，故被告
    行為後刑法條文之修正，對於被告並無有利或不利之情形者
    （例如新舊法處罰輕重相同，犯罪構成要件亦無寬嚴之別等
    ），即無適用修正後刑法第二條第一項之規定比較新舊法適
    用之問題（最高法院95年度台上字第5589號判決意旨參照）
    。查修正後刑法第四十七條雖將舊刑法修正限制為受徒刑之
    執行完畢，或一部之執行而赦免後，五年以內「故意」再犯
    有期徒刑以上之罪者，始成立累犯。但上述新舊法之規定，
    對於本件被告「故意」犯罪，並無所謂「有利或不利」之情
    形。依上說明，應無適用修正後刑法第二條第一項之規定比
    較新舊法適用之問題。另修正前刑法第五十九條規定「犯罪
    之情狀可憫恕者，得酌量減輕其刑」。修正後刑法第五十九
    條規定「犯罪之情狀顯可憫恕，認科以最低度刑仍嫌過重者
    ，得酌量減輕其刑」，僅係酌減標準見解法律之明文化，非
    屬法律變更，故不生新舊法比較適用之問題。
三、核被告丁○○所為，係犯刑法第二百七十八條第第一項使人
    受重傷罪。公訴意旨雖認被告丁○○所為係犯刑法第二百七
    十一條第二項、第一項之殺人未遂罪嫌云云，惟查，被告丁○○雖持鐵棍欲前往與被害人理論，然被害人所受之傷係因
    被告丁○○動手推打被害人，跌落坑洞所致，尚難僅以手持
    鐵棍即認被告丁○○有何殺人之犯意。又公訴人雖據卷附案
    發當天之夜間攝影，仍可依稀辨識該坑洞達三、四層樓高，
    認被告丁○○明知並故意推擠被害人跌落該坑洞，認被告丁○○係基於殺人犯意為本件犯行云云，然被告丁○○曾受僱
    於被害人，本件又係因細故而起，難以認被告有強烈殺害被
    害人之動機存在，此亦可由現場證人己○○證稱：「被告二
    人找我弟弟最主要是要找我弟弟理論，應該沒有要殺我弟弟
    的意思」等語，可見被告丁○○該日應無殺害被害人之意，
    另衡諸本件並無其他證據足資證明被告丁○○有殺人之犯意
    ，則依罪疑唯輕原則，應認被告丁○○係基於使人受重傷之
    不確定故意出手推打被害人，導致被害人受有上述重傷害，
    公訴人認被告丁○○基於殺人之故意，以動手推被害人跌落
    坑洞之方式，殺害被害人，容有誤會，惟其基礎事實同一，
    本院自應將起訴法條予以變更。被告丁○○前於八十九年間
    因妨害公務案件，經臺灣雲林地方法院判處有期徒刑五月，
    於九十年三月十九日易科罰金執行完畢之事實，有臺灣高等
    法院被告前案紀錄表在卷足憑，其前受有期徒刑執行完畢後
    ，於五年內再犯本件有期徒刑以上之罪之刑，為累犯，應依
    現行刑法第四十七條第一項之規定加重其刑。復查，本件被
    告與被害人並無深仇大恨，僅係因一時衝動，思慮未週，而
    基於不確定之重傷故意，將被害人推落深坑致受有前述之重
    傷，此與一般基於確定之重傷故意，使用器械將人毆打成重
    傷者，自屬有別，若仍對被告處以重傷罪最低刑度有期徒刑
    五年，實嫌過重，誠為情輕法重，在客觀上仍足以引起一般
    人同情，其犯罪之情狀顯可憫恕，爰依刑法第五十九條規定
    酌量減輕其刑。上開有加重、減輕之事由，依法應先加重後
    減輕之。原審予被告丁○○論罪科刑，固非無見，惟原判決
    認被告丁○○係因過失致被害人戊○○受有本件重傷害之結
    果，則有違誤。被告上訴意旨否認犯行，為無理由；公訴人
    上訴意旨執此指謫原判決此部份失當，則有理由，至其另認
    被告係犯刑法第二百七十七條第二項後段傷害致重傷罪，則
    無可取。本案關於被告丁○○部分既有上述可議之處，即屬
    無可維持，自應由本院將原判決關於被告丁○○部份予以撤
    銷改判。爰審酌被告丁○○犯罪之動機、目的、手段，因一
    時衝動，思慮未週，所造成之損害，犯罪後仍飾詞圖卸，且
    尚未賠償被害人所受一切損害等一切情狀，量處如主文第二
    項所示之刑，以資懲儆。
據上論結，應依刑事訴訟法第三百六十九條第一項前段、第三百
六十四條、第二百九十九條第一項前段、第三百條，刑法第二百
七十八條第一項、第四十七條第一項、第五十九條，判決如主文
。
本案經檢察官甲○○到庭執行職務。
中　　華　　民　　國　　96　　年　　1　　月　　 11　　日
            刑事第四庭    審判長法　官　洪　耀　宗
                                法　官　陳  欣  安
                                法　官　江　德　千
上列正本證明與原本無異。
如不服本判決應於收受送達後十日內向本院提出上訴書狀，其未
敘述上訴之理由者並得於提起上訴後十日內向本院補提理由書（
均須按他造當事人之人數附繕本）。
                                書記官　吳　麗　琴
中　　華　　民　　國　　96　　年　　1　　月　　15　　日
【附錄論罪科刑法條】
刑法第278條第1項：
使人受重傷者，處5年以上12年以下有期徒刑。
